【裁判字號】    95,易,1191
【裁判日期】    951011
【裁判案由】    竊盜
【裁判全文】
臺灣桃園地方法院刑事判決              95年度易字第1191號
公  訴  人  台灣桃園地方法院檢察署檢察官
被      告  甲○○
上列被告因竊盜案件，經檢察官提起公訴（95年度偵字第14469
號），被告於本院準備程序進行中，就被訴事實為有罪之陳述，
經本院告知簡式審判程序意旨，並聽取公訴人及被告之意見後，
本院合議庭裁定由受命法官獨任依簡式審判程序審理，並判決如
下：
    主  文
甲○○攜帶兇器竊盜，處有期徒刑柒月。扣案鐵剪壹支沒收。
    事  實
一、甲○○基於意圖為自己不法所有之犯意，於民國九十五年六
    月二十六日十五時許，攜帶其所有、客觀上足以對人之生命
    、身體之安全造成威脅，可資為兇器使用之鐵剪一支，前往
    桃園縣大園鄉沙崙村竹圍漁港，登上乙○○所有、停泊於漁
    港內之「長興十六號」漁船，持上開鐵剪剪斷漁船之船錨繩
    子，竊取該白鐵製船錨得手。嗣於同日十五時四十分許，甲
    ○○正搬運該白鐵製船錨下船之際，為船主乙○○發現，立
    即報警處理而當場查獲，並扣得上揭鐵剪一支。
二、案經桃園縣政府警察局大園分局報告台灣桃園地方法院檢察
    署檢察官偵查起訴。
    理  由
一、程序部分：本件被告甲○○所犯係死刑、無期徒刑或最輕本
    刑為三年以上有期徒刑以外之罪，亦非高等法院管轄第一審
    之案件，其於準備程序中就被訴事實為有罪之陳述，經本院
    告知簡式審判程序之旨，並聽取當事人（檢察官、被告）意
    見後，經本院合議庭依刑事訴訟法第二百七十三條之一第一
    項規定裁定由受命法官獨任進行簡式審判程序，合先敘明。
二、訊據被告甲○○對其於上揭時間、地點，攜帶其所有之鐵剪
    剪斷「長興十六號」漁船之白鐵船錨而竊取等事實，迭於警
    詢、檢察官偵查中及本院審理時均供承不諱，核與被害人乙
    ○○指述失竊情形大致相符，並有被害人乙○○出具之贓物
    認領保管單一紙、現場照片二張附卷可參，另有被告所有、
    供其犯本件竊盜罪所用之鐵剪一支扣案可資佐證，在在足認
    被告前開任意性自白核與事實相符，堪予採信。從而，本件
    事證明確，被告竊盜犯行已經證明，應依法論科。
三、查被告行為後，刑法及刑法施行法部分條文業經修正公布，
    並均於九十五年七月一日施行。修正後刑法第二條第一項之
    規定，係規範行為後法律變更所生新舊法律比較適用之準據
    法，於修正後刑法施行後，應適用修正後刑法第二條第一項
    規定之「從舊從輕」之原則為比較；修正後刑法第二條第二
    項，則為同條第一項之特別規定，於修正後刑法施行後，關
    於非拘束人身自由之保安處分，應依修正後刑法第二條第二
    項之規定，適用裁判時之法律。又修正後刑法第三十五條，
    乃刑之重輕之法定次序與標準，應適用裁判時之修正後刑法
    第三十五條之規定。修正後刑法第二條第一項係採「從舊從
    輕」原則，適用最有利於行為人之法律。既曰法律，自較刑
    之範圍為廣；除法律有特別規定者（如修正後刑法第二條第
    二項非拘束人身自由之保安處分適用裁判時法，修正後刑法
    施行法第九條之三規定之情形），應依其規定；或事關執行
    之緩刑之宣告，或犯罪在刑法修正施行前，自首在刑法施行
    後之自首部分，或程序之規定（程序從新，如刑法第四十條
    沒收宣告之程序規定），應適用裁判時之修正後刑法之規定
    外；依修正後刑法第二條第一項比較時，應就罪刑有關之共
    犯、未遂犯、連續犯、牽連犯、結合犯以及累犯加重、自首
    減輕暨其他法定加減原因（如身分加減）與加減例等一切情
    形，綜其全部之結果而為比較後，予以整體適用，不能割裂
    而分別適用有利益之條文。關於易科罰金之折算標準、易服
    勞役之折算標準及期限、罰金與死刑是否併予執行、多數有
    期徒刑定應執行之刑時之最高刑期之限制等之修正，事涉行
    為人易刑折算標準金額之多寡與期限之長短及定執行刑時能
    否就罰金刑併予執行或有期徒刑定應執行之刑時最高度之限
    制，亦均屬依修正後刑法第二條第一項所應比較適用法律之
    範圍。拘束人身自由之保安處分，並非屬修正後刑法第二條
    第二項規定應適用裁判時法之範圍，除有特別規定者外，亦
    屬應依修正後刑法第二條第一項比較適用之法律；從刑附屬
    於主刑，除法律有特別規定者外，依主刑所適用之法律（以
    上參考最高法院九十五年五月二十三日刑事庭第八次會議決
    議及最高法院二十四年上字第四六三四號、二十四年上字第
    五二九二號、二十七年上字第二六一五號判例）。其次，法
    律有變更而須為新、舊法之比較以定其適用之目的，厥唯保
    障行為人之既有法律地位不致因法律之修正而惡化或受到更
    不利益之結果並兼謀行為人之利益，此為最高之價值，非必
    斤斤於法律體系適用之完整性，況或基於法規之性質，如程
    序性之法律、事涉執行之緩刑規定，依法理係均應適用新法
    ，或因法律另有規定，如修正後刑法第二條第二項規定「非
    拘束人身自由之保安處分係適用裁判時之法律」，修正後刑
    法施行法第三條之一第二項規定「於九十四年一月七日刑法
    修正施行前犯併合處罰數罪中之一罪，且該數罪均符合第四
    十一條第一項得易科罰金之規定者，適用九十年一月四日修
    正之刑法第四十一條第二項規定」，即有此情形係一律適用
    行為時法之舊法，由是可見遇有法律修正而須選擇適用新法
    或舊法時，須依法規之性質或視法律是否另有規定決之，在
    選法適用時，本即寓有可據個別之特性而割裂分別適用新法
    或舊法之容許性，至數項經修正之法律須整體比較以同其新
    、舊法之適用俾維持法律體系之完整性，核係各該法律在適
    用上因具「依附及相互關聯」之特性使然，非屬新、舊法應
    比較利、弊藉資保障行為人之既有法律地位兼謀其利益之立
    法意旨所必然。準此以解，就罪、刑有關之規定諸如共犯、
    未遂犯、連續犯、牽連犯、結合犯以及累犯加重、自首減輕
    暨其他法定加減原因（如身分加減）與加減例等一切情形，
    應綜其全部之結果而為比較後，予以整體適用，不能割裂而
    分別適用有利益之條文，固如前述，惟究其緣由，實係著眼
    於因各該規定皆涉及犯罪之態樣、階段、罪數、法定刑得或
    應否加、減暨加減之幅度，並進而影響法定刑或處斷刑之範
    圍，換言之，各該罪、刑之規定須經綜合考量整體適用後，
    方能據以限定法定刑或處斷刑之範圍，嗣始得於該範圍內為
    一定刑之宣告，易詞以言，個別宣告刑雖屬單一之結論，然
    實係經綜合考量整體適用各相關罪、刑規定之所得，因之，
    宣告刑所據以決定之各相關罪、刑規定，顯具適用上之「依
    附及相互關聯」之特性，自須同其新、舊法之適用，第查，
    「易刑」或「定執行刑」係規範宣告刑得或應如何執行之法
    律，核屬為刑之宣告後始生應否適用問題之規定，非屬宣告
    刑所據以決定因而須先行確定如何適用新、舊之法規，依其
    性質，在未為刑之宣告前亦無可能確定應否適用而預先選定
    須適用新或舊法，復無此必要，不寧唯是，該規定所涵攝之
    「小前提」係「宣告刑」，猶與罪、刑規定涵攝之「小前提
    」為「歷史社會事實」迥異，職是，「易刑」及「定執行刑
    」之規定，不論涵攝之「小前提」、決定應否適用之階段及
    適用後所得之法律效果，與罪、刑之規定皆不相侔，與之顯
    不具適用上之「依附及相互關聯」之特性，依前述，要毋須
    與罪、刑之規定同其新、舊法之適用，自得秉其本身之性質
    而各據應涵攝之「小前提」為新、舊、利、弊之比較後個別
    定其法律之適用。然查：
    (一)本件被告甲○○行為後，法律雖有變更，惟修正後刑法規
      定對被告並無更有利，故依修正後刑法第二條第一項前段
      之規定，仍應適用行為時法。
    (二)至於刑法第三十八條有關沒收之規定亦經修正，惟沒收為
      從刑，如前述，從刑附屬於主刑，除法律有特別規定者外
      ，依主刑所適用之法律，本件主刑部分即宣告刑所據以決
      定之罪、刑法律既適用修正之舊法，沒收部分自應從之，
      而毋須依修正後刑法第二條第一項規定為利、弊之比較。
    (三)另新修正刑法第五十七條關於科刑時應審酌之事項，其中
      修正後刑法第五十七條第七款「犯罪行為人與被害人之關
      係」，係將修正前同法第八款「犯人與被害人『平日』之
      關係」之「平日」一語刪除，擴大犯罪行為人與被害人在
      犯罪行為上之關係，亦屬科刑時應予考慮之標準。修正後
      同法第八款並增列「犯罪行為人違反義務之程度」，此均
      屬法院就刑之裁量審認標準之明文化（最高法院九十五年
      五月二十三日第八次刑庭會議決議亦同此意旨），毋須依
      修正後刑法第二條第一項規定為利、弊之比較，附此說明
      。
四、按刑法第三百二十一條第一項第三款之攜帶兇器竊盜罪，係
    以行為人攜帶兇器竊盜為其加重條件，此所謂兇器，其種類
    並無限制，凡客觀上足對人之生命、身體、安全構成威脅，
    具有危險性之兇器均屬之，且祇須行竊時攜帶此種具有危險
    性之兇器為已足，並不以攜帶之初有行兇之意圖為必要」，
    最高法院七十九年臺上字第五二五三號判例意旨可資參照。
    查本件扣案之鐵剪一支，係質地堅硬之金屬器具，當足以供
    作兇器使用。是被告以攜帶客觀上足供作為兇器使用之鐵剪
    ，剪斷船錨繩子之方式竊取之，核其所為係犯刑法第三百二
    十一條第一項第三款之攜帶兇器竊盜罪。爰審酌被告甲○○
    正值青年，不思以正當途徑獲取所得，竟圖不勞而獲，攜帶
    兇器竊取他人之物，造成被害人之財產損失，危險性極高，
    惟念其等所竊財物價值非鉅，且已由被害人乙○○領回，有
    其出具之贓物認領保管單在卷可稽，犯罪所造成之損害已有
    降低，犯罪後復能坦承犯行，且與被害人達成民事上和解，
    取得其宥恕，此亦有和解書一紙附卷可參，犯後態度尚稱良
    好等一切情狀，酌情量處如主文所示之刑，以為懲儆。至扣
    案之鐵剪一支，係被告所有且為供其犯本件竊盜罪所用之物
    ，業據被告供承在卷（見本院九十五年九月二十七日審理筆
    錄），爰依修正前刑法第三十八條第一項第二款宣告沒收。
五、據上論結，應依刑事訴訟法第二百七十三條之一第一項、第
    二百九十九條第一項前段，刑法第三百二十一條第一項第三
    款，修正前刑法第三十八條第一項第二款，判決如主文。
本案經檢察官郝中興到庭執行職務。
中    華    民    國    95    年    10    月    11    日
                      台灣桃園地方法院刑事第十一庭
                                 法  官  何俏美
以上正本證明與原本無異。
如不服本判決，應於送達後10日內，向本院提出上訴狀。
                                 書記官  陳淑瓊
中    華    民    國    95    年    10    月    16    日
中華民國刑法第321條
犯竊盜罪而有左列情形之一者，處 6 月以上、 5 年以下有期徒刑：
一  於夜間侵入住宅或有人居住之建築物、船艦或隱匿其內而犯之者。
二  毀越門扇、牆垣或其他安全設備而犯之者。
三  攜帶兇器而犯之者。
四  結夥三人以上而犯之者。
五  乘火災、水災或其他災害之際而犯之者。
六  在車站或埠頭而犯之者。
前項之未遂犯罰之。


司法院資訊處製作；財團法人民間司法改革基金會備份。
